臺灣臺北地方法院刑事判決　　　　　　　 94年度訴字第508號
公 訴 人　臺灣臺北地方法院檢察署檢察官
被　　告　甲○○
　　　　　　　　　（現羈押於臺灣臺北看守所）
指定辯護人本院公設辯護人 丁○○
上列被告因妨害國幣懲治條例等案件，經檢察官提起公訴（九十
四年度偵緝字第六十九號），本院判決如下：
    主  文
甲○○共同行使偽造私文書，足以生損害於公眾及他人，處有期
徒刑陸月。中華民國普通護照申請書申請人簽名欄上偽造丙○○
之署押壹枚、扣案偽造之丙○○中華民國國民身分證壹張，均沒
收；又共同意圖供行使之用，而交付偽造之通用紙幣，處有期徒
刑年貳月，扣案偽造新臺幣仟元紙幣拾陸張，均沒收。應執行
有期徒刑年陸月，中華民國普通護照申請書申請人簽名欄上偽
造丙○○之署押壹枚、扣案偽造之丙○○中華民國國民身分證壹
張、偽造新臺幣仟元紙幣拾陸張，均沒收。
    事  實
一、緣戊○○（由檢察官以九十二年偵字第一一六六四號起訴，
    本院以九十三年訴字第二一二號案件審理中）係設於臺北市
    萬華區○○○路○段一○九號之顯榮藝品店實際負責人，在
    上址一、二樓間以畫框設置暗門及電動搖控鎖以管制上下樓
    之進出，並在二樓通道口設有監視器，戊○○以該藝品店為
    掩護，在二樓從事偽造證件及貨幣之不法勾當。甲○○自民
    國九十一年九月間起即以每月新臺幣（下同）三萬三千元之
    薪資受雇於戊○○，在顯榮藝品店為打理雜物、顧店等事務
    。
  (一)甲○○在藝品店工作期間，見戊○○在顯榮藝品店二樓以美
    工刀切割新臺幣一千元之偽鈔及在偽鈔上蓋用浮水印，明知
    戊○○有偽造千元偽鈔之行為，竟於九十二年一月間某日，
    與戊○○基於共同供行使之用之犯意聯絡，將戊○○偽造完
    成之新臺幣千元紙幣五十張（五萬元），持往臺北縣、市間
    之華江橋下，交付予坐於某自用小客車內不詳姓名之成年人
    男子，並向該成年男子收取二萬元，以此代價出售偽造紙幣
    ，甲○○完成交易後，再受戊○○之命將所收取之款項，用
    以給付顯榮藝品店之房租。
  (二)戊○○受不詳姓名之成年男子之委託，欲為該男子辦理假證
    件至大陸地區做人頭老公牟利，即命甲○○於九十二年一月
    十日透過案外人林忠華從臺北縣五股鄉○○路某家機車行，
    取得丙○○留置於該機車行之國民身分證，戊○○與甲○○
    均明知丙○○並無辦理護照之意，竟與戊○○基於共同行使
    偽造身分證供申辦護照、行使偽造文書之犯意聯絡，先由戊○○在不詳時間、地點，以取得之丙○○之國民身分證資料
    為藍本，偽造上貼有上揭不詳姓名之成年男子照片，而資料
    與丙○○之國民身分證相同之偽造國民身分證一張（下稱偽
    造丙○○之身分證），復由戊○○於九十二年一月二十二日
    下午七時許，在上址顯榮藝品店內交付予不知情之謝志陽，
    再由謝志陽委託不知情設於臺北市○○區○○路七十五之一
    號七樓之六和旅行社業務員葉淑娟，戊○○再指示葉淑娟，
    在中華民國普通護照申請書申請人簽名欄上偽造丙○○之署
    名一枚，以偽造中華民國普通護照申請書，並持上揭偽造之
    丙○○身分證一張，供向外交部領事事務局申辦護照而行使
    ，足生損害於外交部領事事務局對於護照管理之正確性及丙○○。嗣於同年二月十八日下午五時三十分許，戊○○命不
    知情之陳成國載送甲○○前往上址六和旅行社取件時，為審
    查時發覺身分證有異，而在上址旅行社內埋伏等候之內政部
    警政署航空警察局員警，當場查獲，並扣得如附表所示偽造
    之丙○○身分證一張及循線在顯榮藝品店二樓查扣偽造新臺
    幣之工具及千元紙鈔等物。
二、案經內政部警政署航空警察局、臺北市政府警察局移送臺灣
    臺北地方法院檢察署檢察官偵查起訴。
    理  由
一、訊據被告甲○○矢口否認有意圖供行使之用而交付偽造紙幣
    、偽造國民身分證供申請護照及行使偽造私文書等犯行，辯
    稱：伊不知戊○○命伊交付之物品係偽造之紙幣，依戊○○
    指示交付後，對方人員所交伊轉交戊○○之二萬元係還債之
    欠款；持偽造丙○○身分證辦理護照之事係在為警查獲後伊
    始知丙○○之身分證係偽造者云云。經查：
  (一)被告於九十二年一月間某日，受戊○○之命將戊○○偽造完
    成之新臺幣千元紙幣五十張，持往臺北縣、市間之華江橋下
    ，交付予坐於某自用小客車內不詳姓名之成年男子，並向該
    成年男子收取二萬元等情；戊○○受不詳姓名之成年男子之
    委託，欲辦理假證件至大陸地區做人頭老公牟利，被告於九
    十二年一月十日透過案外人林忠華從臺北縣五股鄉○○路某
    家機車行，取得丙○○之國民身分證後交予戊○○，嗣於同
    年二月十八日下午五時三十分許，戊○○命不知情之陳成國
    載送甲○○前往上址六和旅行社取件等事實，業據被告於警
    詢、偵查及本院調查時供承不諱，核與證人丙○○、陳成國
    於警詢中之證詞相符合。
  (二)被告及同在顯榮藝品店工作之證人乙○○於警詢、偵查及本
    院審理時均一致稱：顯榮藝品店之二樓係黃朝義所使用等語
    ，被告於警詢時再供承：「戊○○不知道從那裡拿回來的偽
    鈔，他拿回來時是還沒有切的，一張紙上有五張偽鈔（後改
    稱六張偽鈔），戊○○用美工刀把他切開，而且自己刻了一
    個菊花浮水印的印章蓋在上面，我都有親眼看到。」等語（
    見九十三年度偵字第一二四號卷第十四頁），證人乙○○於
    警詢及本院審理時亦結證稱：伊看過戊○○在黏貼偽鈔上之
    防偽線等語，參之警方在顯榮藝品店二樓辦公室內及書架上
    藝術家雜誌內搜得新臺幣千元紙幣十六張，經鑑定結果均係
    偽造者有中央印製廠中印發字第○九二○○○二五七一號函
    （見九十二年度偵字第八○九六號卷第八一頁）可查，並在
    上址店內搜得附表所示偽鈔防偽線一張、偽鈔用紙（殘片）
    九張、偽鈔浮水印章、印台（浮水用印）一個、偽鈔測試筆
    一枝、浮水印樣本紙張一張、放大鏡（一大一小）二個、毛
    刷一枝、雕刻針筆（自製）六枝、彩色黏膠筆六枝、墨水（
    紫色一瓶、橘色一瓶、藍色二瓶）四瓶、數字橡皮條五條等
    物，足認戊○○確有在顯榮藝品店二樓從事偽造新臺幣千元
    紙幣之行為。被告受戊○○之命意圖供行使之用交付偽造千
    元紙幣五十張，以換取二萬真鈔之事實，業據被告於偵查及
    本院初訊時自白，衡之被告於交付前已經見過戊○○有偽造
    偽鈔之行為，於偵查中對其交付偽鈔前主觀之認知曾供承：
    「其實那一次，我會認識那是偽鈔，也是因為一來有看過戊○○在割偽鈔，二來沒有特別原因不需要以鈔票換鈔票，當
    時我是這樣認為的。」等語（見九十四年度偵緝字第六九號
    卷第三一頁），足徵被告於交付偽造紙幣前即已認知係在以
    偽鈔換真鈔之交易，所辯，所換得之二萬元係清償所欠戊○○債務云云，於偵查及本院調查中數次詢問時被告均未曾提
    出，竟於審理時以此詞置辯，與其上揭供詞不合，顯係臨訟
    杜撰，圖免罪責，委無足取。
  (三)被告於偵查中供承：伊知戊○○係在做非法之事情，有幫人
    辦假身分證等語。被告於取得丙○○之身分證後，經丙○○
    發覺後，至顯榮藝品店向戊○○追討，經戊○○命被告將所
    取得之丙○○身分證於數日後交還給丙○○，且丙○○並未
    委託戊○○辦理護照等情，業據被告於警詢、偵查及本院審
    理時供認明確，核與證人丙○○警詢中之證詞相符合。又戊○○於九十二年一月二十二日下午七時許，在上址顯榮藝品
    店內將偽造丙○○之身分證交付予不知情之謝志陽，再由謝
    志陽委託不知情之六和旅行社業務員葉淑娟，並依戊○○之
    指示，偽造由丙○○出具之中華民國普通護照申請書及偽造
    丙○○身分證，持向外交部領事事務局申辦護照而行使等事
    實，業據證人丙○○、謝志陽、葉淑娟於警詢中證述明確，
    有關受不詳姓名之人委託，持丙○○身分證供旅行社辦理護
    照之事實亦經證人戊○○於本院審理時結證屬實，復有卷附
    中華民國普通護照申請書、丙○○之身分證係偽造者亦有內
    政部警政署刑事警察局九十二年三月二十日刑鑑字第四一○○七號鑑驗通知書在卷足稽，並有扣案偽造丙○○身分證一
    紙可按。被告對於丙○○並未同意供其身分證辦理護照，且
    所取得之丙○○供辦理護照之身分證已經返還，於戊○○命
    其至旅行社收取丙○○辦妥之護照時，仍同意出面取件等情
    觀之，被告若非對持用偽造之丙○○身分證之事已經明知，
    並與戊○○有犯意聯絡，豈會在知悉丙○○身分證已經交還
    ，未經丙○○同意之情形下，戊○○竟命其取丙○○之護照
    有不起疑之理，況被告事前受命取得丙○○之身分證供戊○○偽造，於辦妥護照後又受命取件，就偽造國民身分證供辦
    理護照之犯行，亦有行為分擔，所辯於取件為警查獲後始知
    丙○○之身分證係偽造者云云，應係事後圖免罪責之詞，難
    以採信。
  (四)綜上，被告於偵查及本院調查時已就意圖供行使之用交付偽
    造紙幣犯行之自白，並有證人乙○○之證詞及在顯榮藝品店
    查扣如附表所示之物足供為補強證據，此一自白與事實相符
    ；被告違反護照條例、行使偽造私文書等罪行，業經論述如
    上，本件事證已明，犯行足堪認定，應依法論科。
二、按被告偽造由丙○○出具之中華民國普通護照申請書及偽造
    丙○○身分證，供持向外交部領事事務局申辦護照而行使，
    自足生損害於外交部領事事務局對於護照管理之正確性及丙○○。被告上開行使偽造身分證以供申請護照之行為，雖亦
    合於刑法第二百十六條、第二百十二條之行使偽造特種文書
    罪之構成要件，而與護照條例第二十三條第二項、第一項之
    行使偽造國民身分證以供申請護照罪間具有法規競合關係，
    惟上開護照條例所定之罪係專就行使偽造國民身分證供申請
    護照所設之特別規定，應優於普通刑法之適用，依特別法優
    於普通法之原則，應適用護照條例第二十三條第二項、第一
    項之規定論處。核被告所為，係犯護照條例第二十三條第二
    項、第一項之行使偽造身分證供申請護照罪及刑法第二百十
    六條、第二百十條之行使偽造私文書罪；被告以偽造之紙幣
    換取真鈔，核所為係犯刑法第一百九十六條第一項後段之意
    圖供行使之用而交付偽造之紙幣罪。起訴書未論被告所為涉
    犯護照條例第二十三條第一項、第二項之罪及論被告以幫助
    之意思犯刑法第一百九十六條第一項之罪，而認係屬幫助犯
    等節，依上所述，尚有未洽，惟均經公訴檢察官於本院審理
    時更正，併予敘明。被告在中華民國普通護照申請書上偽造
    丙○○之署名後，用以偽造該紙申請書，其偽造署押之行為
    係偽造文書之階段行為，被告偽造身分證、申請書後進而行
    使，偽造之低度行為均為行使之高度行為所吸收，故均不另
    論罪。被告與戊○○，就上揭意圖供行使之用而交付偽造紙
    幣罪、行使偽造私文書罪及行使偽造國民身分證以供申請護
    照罪，有犯意聯絡、行為分擔，為共同正犯。被告利用不知
    情之謝志陽、葉淑娟，行使偽造私文書，為間接正犯。被告
    所犯上開行使偽造私文書罪及行使偽造國民身分證以供申請
    護照二罪間，有手段目的之牽連關係，應依刑法第五十五條
    規定，從一重之行使偽造私文書罪處斷。被告所犯行使偽造
    私文書罪、意圖供行使之用而交付偽造之紙幣罪間，犯意各
    別，行為互殊，應予分論併罰。審酌被告有妨害家庭、傷害
    及竊盜等多項前科紀錄（未構成累犯），此有臺灣高等法院
    被告前案紀錄表在卷足按，被告素行不良，明知顯榮藝品店
    從事偽造證件等非法勾當，竟仍受雇，並為上揭交付偽造紙
    幣及行使偽造身分證供申辦護照罪行，已足生損害國家經濟
    秩序及國民入出境管理，所為惡性非輕，被告於審理時仍設
    詞狡飾犯行，毫無悔意，及被告犯罪動機、目的、手段等一
    切情狀，分別量處如主文所示之刑，以資懲儆，並定其應執
    行之刑。末查，扣案偽造之新臺幣千元紙幣十六張，為偽造
    之通用紙幣，應依刑法第二百條之規定沒收；在中華民國普
    通護照申請書簽名欄上偽造丙○○之署名一枚，為偽造之署
    押，應依刑法第二百十九條之規定沒收；扣案偽造之丙○○
    國民身分證一張，係供犯罪所用之物，為共犯戊○○所有，
    業據被告供明在卷，應依刑法第三十八條第一項第二款之規
    定沒收。至扣案附表所示之物，無證據證明係供本件犯罪所
    用之物，亦非違禁物，故不為沒收之諭知，併予敘明。
三、公訴意旨另略以：被告甲○○基於幫助戊○○意圖供行使之
    用而偽造新臺幣及交付偽造新臺幣之意思，於九十一年九月
    至九十二年三月十三日間之不詳時日起，明知戊○○在前述
    顯榮藝品店一、二樓處，印製偽造之新臺幣千元紙鈔，並製
    作浮水印章與防偽線，且將未完成之偽鈔裁割、晾曬，待製
    作完成後伺機向不特定人銷售渠等所製作完成之偽鈔。竟於
    九十一年九月至九十二年三月十三日間（被告意圖供行使之
    用而交付於人之犯行業據論罪如上）之不詳時日，受戊○○
    之命，攜帶內有五十張面額千元偽造新台幣之包裹，前往臺
    北市華江橋下某處，依戊○○所述之車牌號碼找到二個姓名
    年籍不詳之人，甲○○將前述包裹交給該二人，該二人打開
    包裹並點收無誤後，交給甲○○二萬元（真鈔）。嗣於九十
    二年三月十三日為警持搜索票在前開顯榮藝品店內查獲，並
    扣得偽造之千元紙鈔二張（按總計朽查獲十六張）及如附表
    所示之物，因認被告另涉犯妨害國幣懲治條例第三條第一項
    之幫助偽造幣券罪。按犯罪事實應依證據認定之，無證據不
    得認定犯罪事實；不能證明被告犯罪者，應諭知無罪判決，
    刑事訴訟法第一百五十四條第二項、第三百零一條第一項分
    別定有明文。訊據被告堅詞否認有幫助偽造幣券之犯行，辯
    稱：伊雖有看見戊○○在偽鈔上切割及押印浮水印，但伊並
    未參與等語。經查，證人乙○○於警詢、偵查及本院審理中
    雖均證稱：有看過戊○○在黏貼防偽線之行為等語，但均未
    證述被告有幫助戊○○偽造幣券之行為，本院傳訊證人戊○○於本院審理詰問時，否認有偽造幣券犯行，有卷附筆錄足
    稽。復查無證據足以證明被告有於戊○○偽造幣券時為幫助
    之行為，又扣案偽造之幣券及附表所示之物，並無證人之供
    述證據足以連結被告之幫助行為，單以扣案之物亦不能證明
    被告有幫助偽造幣券之犯行，不能證明被告犯罪，原應為無
    罪判決之諭知，惟公訴人認此部分犯罪與上揭被告意圖供行
    使之用而交付偽造新臺幣罪間有裁判上一罪之牽連犯關係，
    爰不另為無罪之諭知。
據上論斷，應依刑事訴訟法第二百九十九條第一項前段，護照條
例第二十三條第二項、第一項，刑法第十一條前段、第二十八條
、第一百九十六條第一項後段、第二百十六條、第二百十條、第
五十五條、第五十一條第五款、第二百條、第二百十九條、第三
十八條第一項第二款，罰金罰鍰提高標準條例第一條前段，判決
如主文。
本案經檢察官陳淑雲到庭執行職務
中　華　民　國　　九十四　　年　六　　月　二十四　　　日
　　　　　　臺灣臺北地方法院刑事第十四庭
　　　　　　　　　　　　審判長法官　吳靜怡
              　              法官  吳冠霆
                　            法官  王綽光
以上正本證明與原本無異。
如不服本判決，應於判決送達後十日內，向本院提出上訴狀。
　　　　　　　　　　　　　　書記官　蔡梅蓮
中　華　民　國　　九十四　　年　六　　月　二十八　　　日
附錄論罪科刑法條：
中華民國刑法第216條
(行使偽造變造或登載不實之文書罪)
行使第 210 條至第 215 條之文書者，依偽造、變造文書或登載
不實
事項或使登載不實事項之規定處斷。
中華民國刑法第210條
(偽造變造私文書罪)
偽造、變造私文書，足以生損害於公眾或他人者，處 5 年以下有
期徒刑。
中華民國刑法第196條
(行使收集或交付偽造變造通貨、幣券罪)
行使偽造、變造之通用貨幣、紙幣、銀行券，或意圖供行使之用
而收集或
交付於人者，處 3 年以上 10 年以下有期徒刑，得併科 5 千元
以下罰金。
收受後方知為偽造、變造之通用貨幣、紙幣、銀行券而仍行使，
或意圖供
行使之用而交付於人者，處 500 元以下罰金。
第 1 項之未遂犯罰之。
護照條例第二十三條。
附表：
編號      物　　件
一、防偽線一張
二、偽鈔用紙殘片九張
三、偽鈔浮水印章六顆
四、浮水印用印台一個
五、偽鈔測試筆一支
六、浮水印樣本紙一張
七、放大鏡二個
八、毛刷一枝
九、雕刻針筆六枝
十、彩色黏膠筆六枝
十一、浮水印墨水空罐一個
十二、墨水（紫色一瓶、橘色一瓶、藍色二瓶）四瓶
十三、數字橡皮條五條
十四、注射墨水用針筒一支
十五、名片四本、筆記型電腦一台、磁片三片
